臺灣高等法院刑事判決
110年度上易字第670號
上  訴  人  
即  被  告  邱建鈞


選任辯護人  蔡憲騰律師
            康皓智律師
上列上訴人因詐欺案件，不服臺灣新北地方法院109年度審易字
第2305號，中華民國110年1月7日第一審判決（起訴案號：臺灣
新北地方檢察署109年度偵字第27553號，移送併辦案號：同署11
0年度偵字第10181號、第13526號），提起上訴，本院判決如下
：
    主  文
原判決撤銷。
邱建鈞幫助犯洗錢防制法第十四條第一項之一般洗錢罪，處有期
徒刑貳月，併科罰金新臺幣壹萬元，罰金如易服勞役，以新臺幣
壹仟元折算壹日。緩刑貳年，並應依附表二所示方式支付被害人
李軒宇、蔡沂宸損害賠償。
    事  實
一、邱建鈞雖對提供金融機構帳戶之存摺、金融卡及密碼供他人
    使用，將可供詐欺犯罪者作為詐騙他人將款項匯入該帳戶之
    用，並藉此製造金流斷點，掩飾、隱匿詐欺犯罪所得之去向
    ，而幫助他人犯詐欺取財罪及一般洗錢罪等節有所認識，竟
    仍基於幫助詐欺取財及幫助一般洗錢之不確定故意，於民國
    109年5月14日下午3時16分前之某時，在其友人「陳信宇」
    當時位在新北市中和區景平路附近之住處內，將其申設之中
    國信託商業銀行帳號000-000000000000號帳戶（下稱中國信
    託銀行帳戶）及彰化商業銀行帳號000-00000000000000號帳
    戶（下稱彰化銀行帳戶）之存摺、金融卡（含密碼）交付予
    「陳信宇」（未據起訴）。嗣該詐騙集團成員取得上開銀行
    帳戶資料後，即基於意圖為自己不法所有之詐欺及洗錢犯意
    ，於附表一所示時間，對李香玲、李軒宇、蔡沂宸等人施以
    如附表一各編號「詐騙方式」欄所示詐術，使其等陷於錯誤
    後，於附表一各編號所示時間，分別將各該款項匯入邱建鈞
    之中國信託銀行帳戶或彰化銀行帳戶，再由該集團成員持各
    該帳戶之金融卡提領現金，製造金流斷點，以掩飾、隱匿上
    開詐欺犯罪所得之去向。嗣因李香玲等人發覺有異，報警處
    理，始循線查獲上情。
二、案經李香玲、李軒宇、蔡沂宸提出告訴後，由新北市政府警
    察局永和分局、新莊分局、彰化縣警察局鹿港分局先後移請
    臺灣新北地方檢察署檢察官偵查起訴暨移送併案審理。
    理  由
壹、證據能力部分：
一、本判決下引具傳聞性質之各項供述證據經本院於審判期日調
    查證據時提示並告以要旨後，未據當事人、辯護人於言詞辯
    論終結前就證據能力部分有所異議（見本院卷第97至98頁、
    第142至144頁），本院復查無該等證據有違背法定程序取得
    或顯不可信之外部情狀，揆諸刑事訴訟法第159條之5規定，
    應均有證據能力。
二、至本件認定事實所引用之非供述證據，並無證據證明係公務
    員違背法定程序所取得，亦查無顯不可信或不得作為證據之
    情形，且經本院於審判期日依法進行證據之調查、辯論，亦
    應有證據能力。
貳、認定犯罪事實所憑之證據及理由：
一、上開犯罪事實，業據被告邱建鈞於偵查、原審及本院均坦承
    不諱，於原審、本院並為認罪之表示（見偵36763號卷第156
    至157頁；原審卷第45頁、第85頁；本院卷第96頁、第146頁
    ），且有附表一各編號「相關證據」欄所示之證據附卷可稽
    ，足認被告前揭任意性之自白與事實相符，堪以採信。
二、綜上，本案事證明確，被告犯行堪以認定，應依法論科。
參、論罪及刑之減輕事由：
一、按刑法上之幫助犯，係對於犯罪與正犯有共同之認識，而以
    幫助之意思，對於正犯資以助力，而未參與實行犯罪之行為
    者而言，如未參與實行犯罪構成要件之行為，且係出於幫助
    之意思提供助力，即屬幫助犯，而非共同正犯。查被告將其
    中國信託銀行、彰化銀行帳戶之存摺、金融卡、密碼等物件
    交予「陳信宇」，使該人與其共犯基於不法所有之意圖，對
    附表一所示李香玲等告訴人施以詐術，致使其等陷於錯誤，
    分別將如附表一所示各該款項匯入被告所提供之帳戶內，是
    被告所為係參與詐欺取財罪及一般洗錢罪構成要件以外之行
    為，而對他人之詐欺取財及一般洗錢犯行提供助力，且在無
    證據證明被告係以正犯而非以幫助犯之犯意參與犯罪之情形
    下，應認其所為係幫助犯而非正犯行為。故核被告所為，係
    犯刑法第30條第1項前段、第339條第1項、洗錢防制法第14
    條第1項之幫助詐欺取財罪及幫助一般洗錢罪。
二、被告以一提供本案中國信託銀行、彰化銀行帳戶存摺、金融
    卡及密碼之行為，幫助詐欺集團成員向附表一所示李香玲、
    李軒宇、蔡沂宸等人詐取財物，侵害不同財產法益，而同時
    犯3次幫助詐欺取財罪，並係以同一提供帳戶行為同時犯幫
    助詐欺取財及幫助一般洗錢二罪，為想像競合犯，應依刑法
    第55條規定，從一重依幫助一般洗錢罪處斷。
三、起訴意旨雖漏未論及上開幫助一般洗錢罪，然此與已起訴之
    幫助詐欺取財罪間具有想像競合之裁判上一罪關係，業如前
    述，自應為起訴效力所及，且經本院審理時當庭諭知被告所
    犯幫助一般洗錢罪之罪名（見本院卷第95頁、第141頁），
    已無礙被告防禦權及辯護人辯護權之行使，本院自得併予審
    理。
四、臺灣新北地方檢察署檢察官110年度偵字第13526號、第1018
    1號移送併辦部分（即附表一編號2、3），與本案起訴部分
    （即附表一編號1）所載犯罪事實具想像競合之裁判上一罪
    關係，業如前述，即為起訴效力所及，本院自應併予審究，
    附此敘明。　　
五、刑之減輕事由：　　
㈠、被告基於幫助洗錢之不確定故意，為構成要件以外之行為，
    為幫助犯，爰依刑法第30條第2項之規定，減輕其刑。
㈡、按犯洗錢防制法第14條、第15條之罪，在偵查或審判中自白
    者，減輕其刑，洗錢防制法第16條第2項定有明文，此所謂
    「自白」，係指對自己之犯罪事實全部或主要部分為肯定供
    述之意。被告就提供本案上開銀行帳戶供他人使用之幫助洗
    錢基本事實，於偵查、原審及本院均坦白承認，於原審及本
    院亦為認罪之表示，業如前述，已屬自白，即應依洗錢防制
    法第16條第2項之規定減輕其刑。
㈢、被告有上開兩種刑之減輕事由，應依刑法第70條之規定遞減
    之。
肆、撤銷原判決之理由及科刑審酌事項：　　
一、原審以被告犯幫助詐欺取財罪，事證明確，予以論科，固非
    無見。惟被告提供金融帳戶之存摺、金融卡及密碼予不詳詐
    欺集團成員使用，進而由他人將該帳戶用於取得詐欺被害人
    款項、製造金流斷點，所為除構成幫助詐欺取財罪外，尚應
    論以幫助一般洗錢罪，業如前述，原判決認被告犯行僅成立
    幫助詐欺取財罪，尚屬有誤。又前開檢察官移送併辦如附表
    一編號2、3所示之犯罪事實，與本案原起訴且經論罪科刑如
    附表一編號1所載犯罪事實有想像競合犯之裁判上一罪關係
    ，為起訴效力所及，自應併為審判，業如前述，原審未及審
    究上開移送併辦之犯罪事實，亦有未恰。是雖被告上訴意旨
    主張原審量刑過重部分，因本院已改論以較重之幫助洗錢罪
    而無理由，但原判決既有上開違誤之處，仍應由本院予以撤
    銷改判。
二、本院爰以行為人之責任為基礎，審酌被告雖對使用他人帳戶
    用以詐欺、洗錢之猖獗情形有所認識，仍提供本案中國信託
    銀行、彰化銀行帳戶之存摺、金融卡及密碼等物件，供他人
    持為向附表一所示李香玲等被害人詐欺取財及洗錢，幫助製
    造金流斷點，增加被害人追償、救濟困難，並使執法人員難
    以追查詐欺集團成員之真實身分，助長詐欺犯罪之風氣，危
    害社會治安與金融秩序，造成如附表一所示告訴人共受有約
    新臺幣（下同）19萬元之損失，應予非難，兼衡被告並無前
    科，有本院被告前案紀錄表在卷可按，素行尚可，其犯罪之
    動機、目的、手段，犯罪後坦承主要犯行，且已與附表一所
    示告訴人均達成和解（見原審附民卷第15頁與李香玲間之調
    解筆錄、本院卷第151至153頁與李軒宇間之調解筆錄、第15
    5至157頁與蔡沂宸間之和解書），其中李香玲部分已全部履
    行完畢，李軒宇部分已給付兩期共1萬元，蔡沂宸部分已給
    付兩期共1萬2千元（見本院卷第159頁、第167至173頁被告
    所提通訊軟體擷圖、網路銀行交易紀錄及第163頁之公務電
    話紀錄），犯後態度良好，暨被告自陳高職畢業之智識程度
    ，現受僱從事餐飲業，與父親同住，未婚之家庭生活經濟狀
    況（見本院卷第146頁）等一切情狀，量處如主文第二項所
    示之刑，並諭知罰金如易服勞役之折算標準。
三、刑事訴訟法第370條第1項明定：「由被告上訴或為被告之利
    益而上訴者，第二審法院不得諭知較重於原審判決之刑。但
    因原審判決適用法條不當而撤銷之者，不在此限。」所謂原
    審判決適用法條不當，凡變更第一審所引用之刑法法條者，
    不論刑法總則、分則或相關之特別刑法規定，皆包括在內。
    本案被告所為另成立幫助一般洗錢罪，業如前述，原審僅論
    以幫助詐欺取財罪，而漏未論及較重之幫助一般洗錢罪，適
    用法條即有不當，故本案雖未經檢察官提起上訴，但本院既
    認原判決就此部分適用法條不當而予撤銷，且經檢察官移送
    併案審理後犯罪事實已有擴張，而改判諭知較重於原判決之
    刑度，揆諸前引刑事訴訟法第370條第1項但書之規定，尚無
    違背不利益變更禁止原則可言，併此敘明。
四、本案尚無證據證明被告有從實行詐欺行為者處實際獲取犯罪
    所得，或自被害人處所詐得之財物分得任何財產上利益，即
    無從宣告沒收、追徵，附此敘明。
五、緩刑宣告部分：
㈠、查被告未曾因故意犯罪而受有期徒刑以上之刑之宣告，有本
    院被告前案紀錄表在卷可稽，案發後被告已坦承犯行，且已
    與附表一所示各告訴人達成和解，和解情形及履行狀況並均
    經本院載述如前，本院審酌被告一時失慮致罹刑典，犯後態
    度尚稱良好，經此罪刑之宣告後，當知所警惕，信無再犯之
    虞，告訴人李香玲、蔡沂宸亦於調解筆錄、和解書中請求或
    同意給予被告（附條件）緩刑宣告（見原審附民卷第15頁、
    本院卷第155頁），且為使被告能繼續工作籌資賠償告訴人
    ，因認其本案所受宣告刑以暫不執行為適當，爰依刑法第74
    條第1項第1款之規定予以宣告緩刑2年，以啟自新。
㈡、又為期被告能確實履行其與告訴人李軒宇、蔡沂宸間之和解
    條件（李香玲部分已履行完畢），爰併依刑法第74條第2項
    第3款之規定，命被告應依附表二所示雙方之和解條件向李
    軒宇、蔡沂宸支付相當數額之損害賠償，倘被告違反上開應
    行負擔之事項且情節重大者，依刑法第75條之1第1項第4款
    之規定，其緩刑之宣告仍得由檢察官向本院聲請撤銷，併此
    敘明。
據上論斷，應依刑事訴訟法第369條第1項前段、第364條、第299
條第1項前段，洗錢防制法第14條第1項、第16條第2項，刑法第1
1條前段、第30條、第339條第1項、第55條、第42條第3項、第74
條第1項第1款、第2項第3款，判決如主文。
本案經檢察官蔡顯鑫到庭執行職務。
中　　華　　民　　國　　111 　年　　1 　　月　　20　　日
                  刑事第二十庭  審判長法　官  王復生
                                      法　官  蕭世昌
                                      法　官  張紹省
以上正本證明與原本無異。
如不服本判決，應於收受送達後20日內向本院提出上訴書狀，其
未敘述上訴之理由者並得於提起上訴後20日內向本院補提理由書
（均須按他造當事人之人數附繕本）「切勿逕送上級法院」。
                                      書記官  莫佳樺
中　　華　　民　　國　　111 　年　　1 　　月　　20　　日
附錄：本案論罪科刑法條全文
中華民國刑法第339條
意圖為自己或第三人不法之所有，以詐術使人將本人或第三人之
物交付者，處五年以下有期徒刑、拘役或科或併科五十萬元以下
罰金。
以前項方法得財產上不法之利益或使第三人得之者，亦同。
前二項之未遂犯罰之。

洗錢防制法第2條
本法所稱洗錢，指下列行為：
一、意圖掩飾或隱匿特定犯罪所得來源，或使他人逃避刑事追訴
    ，而移轉或變更特定犯罪所得。
二、掩飾或隱匿特定犯罪所得之本質、來源、去向、所在、所有
    權、處分權或其他權益者。
三、收受、持有或使用他人之特定犯罪所得。
　　
洗錢防制法第14條
有第二條各款所列洗錢行為者，處七年以下有期徒刑，併科新臺
幣五百萬元以下罰金。
前項之未遂犯罰之。
前二項情形，不得科以超過其特定犯罪所定最重本刑之刑。　

附表一：（元：新臺幣）
編號 告訴人 詐騙方式 匯款時間 匯入帳戶 匯入款項 相關證據 1 李香玲 詐騙集團成員於109年5月18日下午4時59分許起，陸續假冒為客服人員、銀行行員，撥打電話向李香玲佯稱因其先前購買香水，遭誤刷信用卡24筆消費，須依指示操作取消付款云云，致李香玲陷於錯誤，而於右列時間匯款。 109年5月18日下午5時57分許  被告中國信託銀行帳戶 29,985元  1.告訴人李香玲於警詢時之指述（偵27553號卷第9至11頁） 2.李香玲所提自動櫃員機交易明細影本2張（同上偵卷第23頁） 3.被告中國信託銀行開戶資料及交易明細（同上偵卷第13至16頁）    109年5月18日下午6時13分許 被告中國信託銀行帳戶 3萬元  2 李軒宇 詐騙集團成員於109年4月22日晚間9時46分許，以通訊軟體LINE暱稱「AD廣」之名稱，撥打語音電話給李軒宇，佯稱代為操作博奕遊戲投資，獲利660萬元將辦理退款云云，使李軒宇陷於錯誤，而於右列時間匯款。 109年5月14日下午3時16分許 被告彰化銀行帳戶 10萬元 1.告訴人李軒宇警詢時之指述（偵36763號卷第17至19頁） 2.李軒宇所提網路銀行轉帳成功擷圖（同上偵卷第99頁） 3.彰化商業銀行股份有限公司福和分行109年7月31日彰福字第1090000030號函所附被告開戶資料及交易明細（同上偵卷第73至91頁） 3 蔡沂宸 詐騙集團成員於109年5月14日，透過通訊軟體Facebook、LINE，以暱稱「曾筱潔」、「馮傑」、「趙勇志」，向蔡沂宸佯稱：註冊BTS金融理財中心1.1投資網站後，須依指示匯款，會有工程師「俊豪」幫忙操作云云，致蔡沂宸陷於錯誤，遂依指示於右列時間匯款。 109年5月16日下午1時7分許 被告彰化銀行帳戶 3萬元 1.告訴人蔡沂宸於警詢時之指述（偵11056號卷第279至288頁） 2.蔡沂宸與詐騙集團成員暱稱「馮傑」、「趙勇志」間之LINE對話紀錄各1份（同上偵卷第289至297頁） 3.蔡沂宸所提自動櫃員機交易明細影本（同上偵卷第301頁） 4.彰化商業銀行股份有限公司福和分行109年7月29日彰福字第1090000029號函所附被告開戶資料及交易明細（同上偵卷第43至61頁） 

附表二：（元：新臺幣）
編號 被害人 損害賠償金額 支付方式 1 李軒宇 九萬元。 （原調解金額為十萬元，已清償其中一萬元） 應自民國111年1月15日起，以每月為一期，按月於每月15日前各給付李軒宇五千元，至全部清償完畢止。如有一期未履行，視為全部到期。 2 蔡沂宸 一萬八千元。 （原調解金額為三萬元，已清償其中一萬二千元）  一、應自民國111年2月5日起，以每月為一期，按月於每月5日前各給付蔡沂宸六千元，至全部清償完畢止。 二、給付方式為匯款至蔡沂宸指定之元大商業銀行斗信分行帳戶。